最高法院刑事判決　　　　　　一○○年度台上字第二六四○號
上　訴　人　李光雄
上列上訴人因違反毒品危害防制條例案件，不服台灣高等法院中
華民國一００年三月十六日第二審判決（九十九年度上訴字第四
五一三號，起訴案號：台灣桃園地方法院檢察署九十九年度偵字
第一八九九三號），提起上訴，本院判決如下：
    主  文
上訴駁回。   
    理  由 
按刑事訴訟法第三百七十七條規定，上訴於第三審法院，非以判
決違背法令為理由，不得為之。是提起第三審上訴，應以原判決
違背法令為理由，係屬法定要件。如果上訴理由書狀並未依據卷
內訴訟資料，具體指摘原判決不適用何種法則或如何適用不當，
或所指摘原判決違法情事，顯與法律規定得為第三審上訴理由之
違法情形，不相適合時，均應認其上訴為違背法律上之程式，予
以駁回。本件原判決綜合全部卷證資料，認上訴人李光雄有其事
實欄所載之犯行，已詳所憑之證據與認定之理由。因而撤銷第
一審之科刑判決，改判依想像競合犯關係從一重仍論處上訴人共
同運輸第一級毒品，累犯罪刑（處有期徒刑）。
上訴意旨略稱：(一)、本案為強制辯護案件，原審之指定辯護人王
永炫於審判過程中未置一詞，且未提出辯護書狀，即與到庭未經
辯護無異，原審未延後庭期，等待法律扶助基金會之律師為上訴
人辯護，自屬違法。(二)、原審指定辯護人之辯護書狀記載本件情
輕法重，請依刑法第五十九條規定減輕其刑等語，原判決未予審
酌並說明其理由，亦非適法。(三)、依海岸巡防署海岸巡防總局東
部地區巡防局花蓮救助查緝隊（下稱海巡署）之偵辦報告所載，
上訴人犯罪事實之存否尚有可疑，於犯罪事實未確定存在下，縱
使檢察官曾核發拘票並查獲上訴人犯罪，應純屬巧合，且證人周
龍成證稱：「我有在車上聊天，本案我有問過，被告在車上就承
認有帶毒品，當時海巡署還沒到」等語，故上訴人應符合自首要
件，原審認不符自首規定，有適用法則不當及理由不備之違失云
云。惟查：(一)、上訴人提出第二審上訴後，未選任辯護人或主張
已聲請法律扶助基金會之律師辯護，原審乃指定公設辯護人為其
辯護，公設辯護人王永炫於民國一００年一月二十日準備程序已
到庭參與準備程序，且提出辯護書狀，同年三月二日審判期日亦
到庭為上訴人辯護，有該辯護書狀及審判筆錄在卷可稽。上訴人
至審判期日雖表示已聲請法律扶助之律師，然自第一次準備期日
至審判期日，已相隔約一月半，仍未選任辯護人，而原審依法指
定公設辯護人為其辯護，上訴人亦同意公設辯護人為其辯護，即
已確保其訴訟防禦權之行使，原審所踐行之訴訟程序，即無不當
。上訴意旨所云顯非依據卷內訴訟資料指摘之合法上訴理由。(二)
、刑法第五十九條減輕其刑之規定，必須犯罪另有其特殊之原因
與環境等，在客觀上足以引起一般同情，認為即予宣告法定最低
刑期，猶嫌過重者，始有其適用，此屬事實審法院得依職權審認
、裁量之事項。本件原審未認上訴人運輸、走私第一級毒品海洛
因入境之犯行，客觀上有何足以引起一般同情之可堪憫恕情形，
乃未適用該規定酌減其刑及說明不予減刑之理由，自不生違背法
令之問題。(三)、本件係海巡署自九十八年九月間起針對計畫性案
件專案實施通訊監察，先後查獲鄭學暢、陳瑞鵬以同一方式自金
邊運輸海洛因至台灣，嗣再發現上訴人向相關人員詢問護照事宜
，亦被安排至金邊，依其作業方式，合理研判上訴人出國將會從
事走私運毒行為，遂事先報請檢察官核發拘票及鑑定許可書，於
上訴人入境時予以拘提逮捕等情，有卷內相關資料在卷可憑。且
證人即航空警察局刑警大隊偵查員周龍成證稱：上訴人尚未入境
時，海巡署請求協助之公文及拘票都先到了，也有一份給移民署
，我到移民署之查驗檯帶到上訴人後，即帶到海關檢查，之後帶
回刑警隊等另外的單位來，我有在車上聊一下，本案我有問過，
上訴人在車上就承認有帶毒品，當時海巡署還沒到等語。另海岸
巡防法第十條明定海岸巡防機關主管業務之相關人員執行犯罪調
查職務時，視同刑事訴訟法第二百二十九條之司法警察官。足見
配合海巡署執行職務之周龍成詢問上訴人之前，有偵查犯罪職權
之海巡署及檢察官已有確切根據，認上訴人有運輸走私毒品入境
之事，即已發覺上訴人犯罪，從而原判決認上訴人不符合自首之
規定，無違法可言。上訴意旨任意摘取周龍成之部分證言據以指
摘原判決違法，殊非適法之第三審上訴理由。應認本件上訴違背
法律上之程式，予以駁回。
據上論結，應依刑事訴訟法第三百九十五條前段，判決如主文。
中    華    民    國  一○○  年    五    月   十九   日
                      最高法院刑事第十一庭
                          審判長法官  賴  忠  星  
                                法官  呂  丹  玉  
                                法官  吳      燦  
                                法官  蔡  名  曜  
                                法官  葉  麗  霞  
本件正本證明與原本無異
                                      書  記  官  
中    華    民    國  一○○  年    五    月  二十四  日
                                                       s